臺北高等行政法院判決
　　　　　　　　　　　　　　　92年度訴字第04590號
　　　　　　　　　　　　　　　.
原　　　告　甲○○
被　　　告　臺北市政府教育局
代　表　人　吳清基（局長）
訴訟代理人　丁○○
輔助參加人　教育部
代　表　人　乙○○（部長）
訴訟代理人　戊○○
　　　　　　丙○○
上列當事人間因年資事件，原告不服臺北市政府中華民國92年8
月13日府訴字第09216956100號訴願決定，提起行政訴訟。本院
判決如下：
　　主  文
原告之訴駁回。
訴訟費用由原告負擔。
　　事  實
壹、事實概要：
一、原告甲○○自民國（下同）57年9月2日起至臺北市立松山高
    級工農職業學校（下稱松山工農）擔任導工職務，59年間因
    學校增科擴編將原告改為技士職務至91年7月31日止，經被
    告臺北市政府教育局以91年7月10日北市教人字第
    09132343200號函核定自91年8月1日退休生效，核定新制實
    施前服務年資為24年，新制實施後服務年資為7年2個月，並
    敘明原告於59年7月1日至62年4月10日擔任松山工農代理技
    士，依教育部87年12月17日台人三字第87142375號函釋示：
    「．．．學校教職員退休年資仍以編制內合格專任有給之職
    務為採計原則」，依此，原告代理技士年資，應不予採計。
    原告不服，於91年8月20日向松山工農提出復審，經該校以
    91年8月23日北市工農人字第09130431900號函報被告，經被
    告以91年8月30日北市教人字第09136686700號函復同上意旨
    否准在案。原告復於91年11月25日向松山工農提出再復審，
    經該校以91年11月27日北市工農人字第09130626700號函報
    被告，經被告以91年12月17日北市教人字第09139376300號
    函復略以為保障原告退休權益，請松山工農依原告申覆書說
    明儘速查明辦理。
二、松山工農查明後以92年1月23日北市工農人字第09130663700
    號函復略以：「．．．黃師於擔任代理技士期間（59年7月1
    日至62年4月10日）均有辦理成績考核在案並參加有公務人
    員保險，且保險年資連續未中斷，．．．」被告為求審慎及
    兼顧原告權益，乃以92年2月21日北市教人字第09230672900
    號函請輔助參加人教育部釋示，經輔助參加人以92年3月20
    日台人三字第0920027707號書函復知被告略以：「．．．依
    臺灣省政府（54）3月4日府教人字第15183號訂定『各級學
    校教職員遴用辦法』第34條規定職業學校技士及實習指導員
    ，應具有下列資格之一：『一、專科以上學校畢業者。二、
    高級職業學校畢業，並曾任與所習學科相當之技士職務3年
    以上者』前項各款學歷應以所習學科與所任職務相當者為限
    。本案黃師於代理技士期間於臺灣省立臺北工業專科學校夜
    間部就讀之成績證明，與『各級學校教職員遴用辦法』第34
    條規定職業學校技士之資格『高級職業學校畢業』尚有不同
    。本案仍請依相關規定秉權責卓處。」被告乃據以92年3月
    31日北市教人字第09232191500號函復松山工農略以原告是
    段代理技士年資仍無法採計為教職員退休年資。原告仍表不
    服，提起訴願，旋遭駁回，遂向本院提起行政訴訟。
貳、兩造聲明：
一、原告聲明求為判決：
(一)、訴願決定及原處分均撤銷，並命被告採計原告2年9個月代理
    技士（59年7月1日到62年4月10日）之年資。
(二)、訴訟費用由被告負擔。
二、被告聲明求為判決：
(一)、駁回原告之訴。
(二)、訴訟費用由原告負擔。
參、兩造之爭點：
一、原告主張之理由：
(一)、按公務員保險法第2條、第6條規定，原告依法能參與公務人
    員保險，從任職導工時及到代理技士期間，直至91年退休皆
    未間斷，無可置疑，原告仍是校內正式支薪之正式職員，而
    非臨時約聘人員。
(二)、原告92年5月9日所提訴願書說明四主張，依62年4月11日北
    市教輝人字第10119號文：「黃員原任該校代理技士檢具58
    、59、60學年度成績考核通知書申請改敘核定如右．．．」
    ，由三三級薪之120元調整為三零級薪之150元。僅有正式員
    工才有考績及公務人員保險，而訴願機關刻意忽視原告所申
    訴之理由，顯然違法。
(三)、又依訴願決定書之事實欄：「．．．所請調職一節，應毋庸
    議．．．」。既然不准，當時就該將原告留在原正式導工職
    務，為何要將原告改調代理技士？且原告一直未看過該公文
    更別說簽收。此一未經松山工農任何人簽收之公文影本，一
    直到訴願駁回後才由松山工農人事室取得，爰原告之職務並
    未由導工而轉任代理技士，仍停留於導工之原來崗位，故能
    享有公務人員保險及考核晉級之事實，此新證據即可釐清原
    告是否有公務員資格之真相；假如此一公文當時曾交由原告
    簽收，則原告即可堅持留在原導工職務，亦不致有今日繁複
    之行政訴訟程序。
二、被告主張之理由：
(一)、查原告56年6月於臺灣省立師範大學附屬中學畢業，自59年7
    月1日至62年4月10日擔任松山工農代理技士一職，依臺灣省
    政府54年3月4日府教人字第15183號訂定「各級學校教職員
    遴用辦法」第34條規定職業學校技士及實習指導員應具有之
    資格；復依教育人員任用條例施行前遴用之公立學校現任職
    員任用資格規定第14點之規定，原告該段期間因未具技士之
    資格，爰被告以代理技士核派，並以59年7月13日北市教輝
    人字第22040號核薪有案；另據經輔助參加人87年12月17日
    台（87）人(三)字第87142375號書函釋示：「．．．學校教職
    員退休年資仍以編制內合格專任有給之職務為採計原則」，
    準此，原告代理技士年資，應不予採計。復依前揭輔助參加
    人92年3月20日台人(三)字第0920027707號書函釋復以，「依
    臺灣省政府54年3月4日府教人字第15183號訂定『各級學校
    教職員遴用辦法』第34條規定職業學校技士及實習指導員，
    應具有下列資格之一：『一、專科以上學校畢業者。二、高
    級職業學校畢業，並曾任與所習學科相當之技士職務3年以
    上者。』前項各款學歷應以所習學科與所任職務相當者為限
    。本案黃師於代理技士期間於臺灣省立臺北工業專科學校夜
    間部就讀之成績證明，與『各級學校教職員遴用辦法』第34
    條規定職業學校技士之資格『高級職業學校畢業』尚有不同
    」。
(二)、卷查本案原告自57年9月2日起至松山工農服務，59年7月1日
    因學校增科擴編擬將原告由導工改為技士，惟經被告59年5
    月30日北市教輝人字第1556號簡便答復表復以：查原告甲○
    ○係高級中學畢業核與職業學校技士遴用資格不合，所請調
    職一節，應毋庸議。其後雖經申復請准予改派技士職務，被
    告仍以59年7月13日北市教輝人字第22040號敘薪通知書核定
    「代理技士於59年7月1日生效」有案。且依臺灣省政府54年
    3月4日府教人字第15183號訂定「各級學校教職員遴用辦法
    」第34條規定；及依教育人員任用條例施行前遴用之公立學
    校現任職員任用資格規定第14點規定，即原告自59年7月1日
    至62年4月10日擔任代理技士期間『未具技士之資格』，是
    段年資自無法採計為退休年資。揆諸上開規定及函釋意旨，
    被告91年7月10日北市教人字第09132343200號退休核定函及
    91年8月30日北市教人字第09136686700號復審函及92年3月
    31日北市教人字第09232191500號再復審函核定結果，尚無
    不合，原處分應予維持。
(三)、末查導工係根據各級學校教職員遴用辦法第37條而來，本件
    原告所謂代理技士，並非喪失教職員資格，惟不符合編制內
    合格專任有給職，故被告不能採計其代理技士期間之年資。
    又所謂「代理」有兩種情形，一係原有其他資格代理其他職
    務（即現職人員之代理），另一係不具任何資格直接代理某
    項職務（即非現職人員之代理）。本件原告係屬後者即非現
    職人員代理，因其不符合技士資格，卻要代理技士之職缺，
    故其僅係代理技士。所以當時係以代理技士職缺敘薪，而由
    於學校擴編關係，故不可能同時由一人擔任導工及技士。綜
    上所述，原告之主張不足採據，被告否准原告重新核定退休
    年資，將被扣除之2年9個月年資併入退休年資計算事件及訴
    願之決定，核與前揭各項規定尚無違誤，原處分應予維持，
    原告之訴應予以駁回。
三、輔助參加人主張之理由：
    輔助參加人92年3月20日台人(三)字第0920027707號函釋，僅
    係認為代理技士係沒有技士資格，不符合任用資格而已，並
    未對於本件原告得否採計年資表示意見。至於原告是否符合
    導工資格，必須由被告判定，又根據待遇支給觀念，若原告
    仍具導工資格，則會以導工本職敘薪，若當時已不具導工資
    格，則會以代理技士敘薪。
　　理  由
一、本件事實經過：
1、原告甲○○自57年9月2日起至松山工農擔任導工職務，59年
   間因學校增科擴編將原告改為技士職務至91年7月31日止，經
   被告臺北市政府教育局以91年7月10日北市教人字第
   09132343200號函核定自91年8月1日退休生效，核定新制實施
   前服務年資為24年，新制實施後服務年資為7年2個月，並敘
   明原告於59年7月1日至62年4月10日擔任松山工農代理技士，
   依教育部87年12月17日台人三字第87142375號函釋示：「．
   ．．學校教職員退休年資仍以編制內合格專任有給之職務為
   採計原則」，依此，原告代理技士年資，應不予採計等情，
   有上開核定函可稽，並為兩造所不爭，堪認為實。
2、原告不服，循序提起本件行政訴訟，主張：原告自五十七年
   九月二日起至松山工農服務，擔任導工職務，經原處分機關
   五十七年十月三日北市教雲人字第二五六八六號敘薪通知書
   准予備查有案，自該日起即為正式職員，擔任代理技士期間
   （五十九年七月一日至六十二年四月十日）均有辦理成績考
   核在案，並參加公務人員保險，且保險年資連續未中斷。請
   求撤銷原處分，重新核定退休年資，將代理技士期間被扣除
   之二年九個月年資併入教職員退休年資計算云云。
3、本件之爭點為原告自五十九年七月一日至六十二年四月十日
   ，代理技士期間二年九個月年資是否應併計教職員退休年資
   ？
二、本院判斷如下：
1、按學校教職員退休條例第1條例規定：「學校教職員之退休，
   依本條例行之。」第2條規定：「本條例所稱學校教職員，係
   指各級公立學校現職專任教職員，依照規定資格任用，經呈
   報主管教育行政機關有案者。」是以退休年資，自應以符合
   上開法條「依照規定資格任用，經呈報主管教育行政機關有
   案者」之年資，始可採計。是以教育部87年12月17日台人三
   字第87142375號書函釋：「．．．說明．．．二、．．．據
   上，學校教職員退休年資仍以編制內合格專任有給之職務為
   採計原則，．．．」合乎上開規定意旨，本院自得予以參酌
   援用。
2、再按教育人員任用條例第21條規定：「學校職員之任用，依
   其職務類別，分別適用公務人員任用法或技術人員任用條例
   之規定，並辦理銓敘審查。本條例施行前已遴用之學校編制
   內現任職員，其任用資格適用原有關法令規定，並得在各學
   校間調任。各學校編制內現任職員，在本條例修正施行前，
   已具有公務人員或技術人員法定任用資格者，依現職改任換
   敘；．．．」教育人員任用條例係在74年5月1日公布施行，
   在該條例施行前已遴用之學校編制內現任職員，其任用資格
   應適用原有關法令規定，本件系爭原告自五十九年七月一日
   至六十二年四月十日，代理技士期間，其任用資格之認定，
   自應適用教育人員任用條例施行前遴用之公立學校現任職員
   任用資格規定（原處分卷附件9），該規定第14點規定：「高
   級職業學校技士及實習指導員，應具有左列資格之一：(一)專
   科以上學校畢業者。(二)高級職業學校畢業，曾任與所習學科
   相當之技術職務3年以上者。．．．」
3、經查，原告於五十六年六月自臺灣省立師範大學附屬中學畢
   業，五十七年九月二日起至松山工農擔任導工職務，原告自
   五十九年七月一日至六十二年四月十日共二年九個月代理技
   士期間，曾自五十九年九月起至六十四年七月止至臺灣省立
   臺北工業專科學校夜間部就讀，此有原處分機關五十七年十
   月三日北市教雲人字第二五六八六號、五十九年七月十三日
   北市教輝人字第二二０四０號、六十二年四月十一日北市教
   輝人字第一０一一九號敘薪通知書及臺灣省立臺北工業專科
   學校夜間部學生成績表影本附卷可稽，是原告五十九年七月
   一日至六十二年四月十日代理技士期間二年九個月之學歷，
   係以高級中學畢業任用，而非高級職業學校畢業任用，原告
   雖有臺灣省立臺北工業專科學校夜間部二年級第二學期學歷
   ，惟仍不符得任職業學校技士之資格，是原告主張，核不足
   採。
4、按學校教職員所謂代理應有兩種情形，一係原有其他資格代
   理其他職務（即現職人員之代理），另一係不具任何資格直
   接代理某項職務（即非現職人員之代理）。本件原告因其不
   符合技士資格，卻代理技士之職缺，且當時係以代理技士職
   缺敘薪，但由於學校擴編關係，故不可能同時由一人擔任導
   工及技士。應屬非現職人員代理，原告代理技士不符合編制
   內合格專任有給職，自不能採計其代理技士期間之年資。原
   告主張係正式人員代理，年資自應採計云云，不足採據。至
   於公務員保險法中被保險人之資格與前引學校教職員退休條
   例所稱學校教職員不同，自不能以原告參加公務員保險即推
   認合於學校教職員退休條例所稱學校教職員之規定，原告之
   主張，亦非可採。
三、從而，被告依首揭規定，被告否准採計原告2年9個月代理技
    士（59年7月1日到62年4月10日）之年資，並無不合。訴願
    決定遞予駁回，亦無違誤，均應予維持。本件原告之訴為無
    理由，應予駁回。
據上論結，本件原告之訴為無理由，爰依行政訴訟法第九十八條
第三項前段，判決如主文。
中　　華　　民　　國　　94　　年　 　1　　月　 28  　 日
                        第 五 庭 審 判 長 法  官 張瓊文
                                          法  官 帥嘉寶
                                          法  官 劉介中
上為正本係照原本作成。
如不服本判決，應於送達後20日內，向本院提出上訴狀並表明上
訴理由，如於本判決宣示後送達前提起上訴者，應於判決送達後
20日內補提上訴理由書（須按他造人數附繕本）。
中　　華　　民　　國　　94　　年　 　1　　月　 28  　 日
                                          書記官 黃明和
